臺灣高等法院高雄分院刑事判決　　　　 96年度上訴字第886號
上　訴　人　臺灣高雄地方法院檢察署檢察官
上　訴　人
即　被　告　甲○○
　　　　　　　　　　（臺灣高雄監獄執行中）
指定辯護人　唐國盛　義務律師
上　訴　人
即　被　告　乙○○
　　　　　　　　　　（臺灣高雄第二監獄執行中）
指定辯護人　楊櫻花　義務律師
上列上訴人因被告違反毒品危害防制條例案件，不服臺灣高雄地
方法院95年度訴字第2679號中華民國96年3 月8 日第一審判決（
起訴案號：臺灣臺灣地方法院檢察署94年度偵字第19906 號），
提起上訴，本院判決如下：
     主  文
原判決撤銷。
甲○○、乙○○共同販賣第二級毒品，甲○○，累犯，處有期徒
刑柒年陸月；乙○○，處有期徒刑柒年肆月。未扣案行動電話（
NOKIE3200 型）壹支（不含0000000000門號SIM 卡），沒收之，
如全部或一部不能沒收，追徵其價額；共同販賣第二級毒品所得
財物新臺幣貳仟元，連帶沒收之，如全部或一部不能沒收，以其
等財產抵償之。
     事  實
一、甲○○前於民國89年間因違反毒品危害防制條例案件，經臺
    灣臺灣地方法院以89年度易字第4818號判決判處有期徒刑6
    月確定，於91年11月3 日執行完畢，猶不知悔改，與乙○○
    均明知甲基安非他命係屬毒品危害防制條例第2 條第2 項第
    2 款規定列管之第二級毒品，未經許可不得擅自持有、販賣
    ，竟共同基於販賣第二級毒品甲基安非他命以營利之犯意聯
    絡，共同以甲○○所有0000000000號行動電話做為販毒聯絡
    工具，於94年6 月20日晚上8 時11分許，柳佩菁先以00-000
    0000號市內電話撥打甲○○之上開行動電話，雙方談妥由柳
    佩菁向甲○○購買價值新台幣（下同）2,000 元之甲基安非
    他命，甲○○隨即指示乙○○前往柳佩菁位於高雄縣仁武鄉
    ○○路292 之34號住處附近巷口，向柳佩菁收取2,000 元之
    價金，乙○○則返回高雄縣大社鄉○○村○○路480 巷10號
    甲○○住處，而將2,000 元交付甲○○，再於同日晚上8 時
    23分後之某時，甲○○、乙○○一同前往柳佩菁上址住處巷
    口，由甲○○將價值2,000 元數量不詳之甲基安非他命1 小
    包交予柳佩菁，甲○○、乙○○共同以此方式販賣第二級毒
    品甲基安非他命1 次，所得財物2,000 元（未扣案）。嗣於
    94年7 月12日下午5 時37分許，警方在高雄市○○區○○路
    837 巷8 號「名宿」汽車旅館120 號房內查獲甲○○、乙○
    ○等人施用毒品，並由甲○○所有之上開行動電話（NOKIE3
    200 型，未扣案）相關通聯紀錄，於94年7 月25日下午4 時
    40分許，持臺灣高雄地方法院搜索票於柳佩菁上址住處查獲
    柳佩菁施用第二級毒品犯行（柳佩菁施用毒品部分，業經臺
    灣高雄地方法院以94年度簡字第5751號判處有期徒刑6 月確
    定），並依柳佩菁供述而循線查獲上情。
二、案經高雄市政府警察局苓雅分局報告臺灣高雄地方法院檢察
    署檢察官偵查起訴。
     理  由
一、證據能力：
(一)、被告甲○○警、偵關於「交付毒品」自白部分，並無積極證
    據足認此部分訊問，有何公務員或其他第三人向其施以之「
    不正方法」，依據刑事訴訟法第156 條第1 項規定，認有證
    據能力。
(二)、證人甲○○、乙○○警詢陳述，各對於被告乙○○、甲○○
    而言，係屬被告以外之人於審判外之陳述，依刑事訴訟法第
    159 條第1 項規定，認均無證據能力。
(三)、證人柳佩菁警詢陳述關於「柳佩菁係向甲○○購買毒品或請
    其代買毒品」、「乙○○有無交付毒品給柳佩菁」部分，因
    與其嗣於原審具結交互詰問陳述不符，而其先前之陳述較近
    於案發時間，且較少外力干擾，有較可信之特別情況，且為
    證明犯罪事實存否所必要，依刑事訴訟法第159條之2規定，
    認有證據能力。
(四)、證人甲○○、乙○○偵查陳述，各對於被告乙○○、甲○○
    而言，係屬被告以外之人於審判外之陳述，又未具結，依刑
    事訴訟法第158 條之3 規定，認均無證據能力。
(五)、證人柳佩菁於偵查中經具結之陳述，並未曾提及檢察官在偵
    查時有不法取供之情形，且亦無證據足以證明證人上開陳述
    有顯不可信之情況，證人於原審復已到庭接受詰問，足可認
    定業已保障被告詰問權，依刑事訴訟法第159 條之1 第2 項
    規定，自得為證據。
(六)、0000000000行動電話於94年6 月20日17時25分52秒至20時23
    分19秒之監聽譯文部分，檢察官於原審業已當庭陳明不列入
    證據（見原審卷第113 頁），自不得為證據。至於卷附之00
    00000000號行動電話94年6 月20日20時11分、20時23分之通
    聯記錄 (警聲搜卷6 頁)， 係屬電信公司機械式之業務上紀
    錄文書，依刑事訴訟法第159 條之4 第2 款規定，應有證據
    能力。
(七)、00-0000000通聯調閱查詢單 (警聲搜卷7頁)、臺灣高雄地方
    法院檢察署94年5 月26日94年雄檢博張監續字001199號通訊
    監察書及附表1 份 (原審卷第111 -1 13 頁)， 職務報告書
    、蒐證錄影照片（見本院卷第71-72 頁），高雄縣仁武鄉○
    ○村○○路292 -34 號現場位置地圖1 張及照片2 張 (警聲
    搜卷13-14 頁)、 高雄市政府警察局苓雅分局高市警苓分三
    字第0940015797-1號函暨檢送搜索扣押筆錄、扣押物品目錄
    表 ( 警 聲搜卷15、17-20 頁)， 固均屬書面之傳聞證據，
    然檢察官、被告、辯護人已於本院審理調查上開證據時，就
    此證據能力均表示無意見，且本院認為以之作為本件論証之
    證據，均與待證事實具有關聯性，作為本案之證據亦屬適當
    ，依刑事訴訟法第159 條之5 第1 項規定，自得為證據。
二、訊據上訴人即被告甲○○固供承曾於上揭時、地，先委由乙
    ○○向柳佩菁收取2,000元，之後由其將甲基安非他命1小包
    交付柳佩菁等情，又上訴人即被告乙○○亦坦承曾於上揭時
    、地，受甲○○之託而向柳佩菁收取2, 000元之事實，惟被
    告二人均否認共同販賣第二級毒品甲基安非他命犯行，被告
    甲○○辯稱：柳佩菁打電話給伊，問伊有沒有安非他命，伊
    剛好要向「三仔」買毒品，伊就和柳佩菁每人各出2,000 元
    合資，由伊出面向「三仔」買已分裝好之甲基安非他命2 小
    包，之後再將另1 小包甲基安非他命交予柳佩菁，伊並無販
    賣毒品予柳佩菁云云；另被告乙○○辯稱：伊不知向柳佩菁
    所收的錢是要去買毒品，亦不知甲○○如何去買毒品，亦不
    知甲○○交毒品給柳佩菁的事，伊未與甲○○一起去交毒品
    給柳佩菁云云。然查：
(一)、被告甲○○於94年6月20日晚上8時11分許，接獲柳佩菁以00
    -0000000號市內電話撥打甲○○之0000000000號行動電話，
    雙方談妥由柳佩菁向甲○○購買價值2,000 元之甲基安非他
    命，甲○○隨即指示乙○○前往柳佩菁位於高雄縣仁武鄉○
    ○路292 之34號住處附近巷口，向柳佩菁收取2,000 元之價
    金，乙○○則返回高雄縣大社鄉○○村○○路480 巷10號甲
    ○○住處，而將2,000 元交付甲○○，再於同日晚上8 時23
    分後之某時，甲○○、乙○○一同前往柳佩菁上址住處巷口
    ，由甲○○將價值2,000 元數量不詳之甲基安非他命1 小包
    交予柳佩菁等事實，業據：
 1、證人柳佩菁於警詢陳明「94年6 月中旬，撥打綽號阿裕（經
    指認即甲○○）0000000000號，向他購買1 包安非他命代價
    2,000 元」在卷（見警卷第10頁），並據證人即承辦員警林
    裕詮於原審證述柳佩菁確有於警局陳述向甲○○購買毒品等
    情明確（見原審卷第140 頁）。又證人柳佩菁嗣於偵查中亦
    具結證稱：「我於94年用00-0000000號電話向甲○○購買毒
    品」等語（見偵卷第20頁），至原審審理時亦具結證稱：「
    94年6 月20日那天，我跟甲○○說要買2,000 元安非他命…
    ，約定在我家附近拿給我；我只知道甲○○可以拿到毒品，
    我把錢交給他後，他就會把毒品交給我」（見原審卷第133
    、138 頁）等情在卷。
 2、被告乙○○於94年6月20日晚上8時23分前之某時，確有向柳
    佩菁收取2000元之事實，業據證人柳佩菁、甲○○於原審證
    述明確（見原審卷第136 、175 至177 頁），而共同被告乙
    ○○於原審以證人身分詰問時亦證述：「伊有幫甲○○去向
    柳佩菁拿錢，之後直接交給甲○○」等語明確（見原審卷第
    179 頁）。
 3、證人柳佩菁上開警詢、偵查之陳述，均未提及有與甲○○合
    資購買甲基安非他命一節，嗣於原審雖曾證稱：「有1 次伊
    跟甲○○說伊的錢【比較少】，甲○○就說一起出錢來對分
    ，伊想應該是6 月那1 次」云云（見原審卷第134 頁），然
    上情核與被告甲○○於偵查所供「我們是一人【出一半】的
    錢去買毒品」（見偵卷第53頁）未合，何況證人柳佩菁對如
    何合資？如何分配購得毒品？及尚有他人合資否？均未曾詢
    問甲○○，是證人柳佩菁既不知合資購買人數及金額，又不
    知購得毒品數量，則如何分配合購毒品？且證人柳佩菁此次
    購買毒品金額僅2,000 元，衡情實無合資之必要，復參以販
    賣毒品罪乃係重罪，被告甲○○為何於警方人員在監所對其
    為初次詢問中，竟未提及有與柳佩菁合資購買毒品之情（見
    警卷第1-3 頁），益徵被告甲○○所辯「與柳佩菁合資購買
    毒品」云云，自非可採。
 4、證人柳佩菁於原審雖亦證稱：「94年6 月20日那天，伊是請
    甲○○幫伊找安非他命；甲○○沒有跟伊說過毒品的來源，
    伊不清楚他幫伊買毒品有無得到好處」（見原審卷第133 、
    137 頁）云云，但審酌其先前於警詢、偵查中所為上開陳述
    ，顯然較少考量利弊得失，應合於事實可採，雖被告辯護人
    主張證人柳佩菁於警詢、偵查陳述，有受誘導取供之嫌等語
    ，然此等偵查訊問過程並非法院審判時之交互詰問程序，並
    無其他證據足以認定證人柳佩菁警詢陳述有何違反其陳述任
    意性，又其偵查陳述復已具結在卷，亦無有何非法取供之情
    ，則上開辯護意旨所陳，自不足取。據此，證人柳佩菁於原
    審所為「請甲○○幫伊找人買毒品」之證詞，顯係迴護被告
    甲○○之詞，自難據為對被告甲○○有利之認定。
 5、證人柳佩菁亦證述其以家用電話與甲○○聯絡購買毒品事宜
    ，此情亦為被告甲○○所自承，並有00-0000000號電話與被
    告0000000000號行動電話於94年6 月20日20時11分、20時23
    分之通聯紀錄 (警聲搜卷6 頁)、00-0000000 通聯調閱查詢
    單(警 聲搜卷7 頁)、 臺灣高雄地方法院檢察署94年5 月26
    日94年雄檢博張監續字001199號通訊監察書及附表1 份 (原
    審卷第111 -113頁)在 卷可佐。
(二)、被告乙○○與甲○○於94年6 月20日晚上某時許，彼此間確
    有共同謀議販賣第二級毒品甲基安非他命、進而分擔實施販
    賣毒品構成要件行為等情，業據：
 1、證人柳佩菁於原審證稱：「伊見過乙○○幾次面，94年6 月
    那1 次是甲○○拿給伊，甲○○交毒品給伊時，乙○○有在
    現場，他應該知道；伊只記得是甲○○和乙○○一起來，伊
    才會認為是乙○○拿毒品給伊」（見原審卷第133 、134 、
    13 5、137 頁）等語，另共同被告甲○○於本院亦以證人身
    分供證「交毒品給柳佩菁是我自己去，乙○○是在柳佩菁家
    巷口那邊」（見本院卷第43、116 頁），足徵証人柳佩菁於
    警詢、偵查所指被告乙○○拿安非他命交付給伊部分，顯有
    誤認之情，又衡諸證人柳佩菁與被告乙○○並無仇恨，其更
    無甘冒偽證之風險，無端誣陷被告乙○○之理，是其之證言
    自有可信性，則證人即共同被告甲○○於原審所證「伊拿到
    毒品後立刻拿去給柳佩菁，乙○○並沒有去」（見原審卷第
    175 、176 頁），自屬迴護被告乙○○之詞。
 2、共同被告甲○○於原審以證人身分證稱：「伊在家聯絡購買
    毒品時，乙○○也在場，他應該知情，也應該知道伊要拿毒
    品給柳佩菁」等語（見原審卷第174、175頁），則被告乙○
    ○倘對於本件毒品交易不知情，何以共同被告甲○○卻猶仍
    為上開證述。至於被告甲○○於本院雖稱「其於原審所證上
    情係屬猜測之詞」（見本院卷第119 頁），但被告甲○○於
    原審即知其遭起訴之販賣第二級毒品係屬重罪，倘非乙○○
    確屬知情，被告甲○○於其以證人身分作證時，何需為上開
    不利於乙○○之證詞，且參以被告甲○○於本院所供上情，
    被告乙○○若非知情甲○○前往柳佩菁住處附近係要交付毒
    品，乙○○何需陪同甲○○前往至柳佩菁住處巷口等待，可
    見被告甲○○嗣於本院改口所陳上情，亦屬偏袒迴護之舉，
    不足採信。
 3、被告乙○○於95年8月17日原審準備程序所供「94年6月20日
    伊在高雄看守所勒戒中，伊不可能把毒品交付予柳佩菁」（
    見原審卷第33頁），亦與其之入出監資料未合（被告乙○○
    係94年7 月13日入監勒戒，見本院卷第29頁反面），足認被
    告乙○○非僅事前已然知悉其代被告甲○○向證人柳佩菁收
    取之2,000 元係買甲基安非他命之價金，事後被告乙○○更
    陪同被告甲○○一起前往交付毒品予證人柳佩菁，被告乙○
    ○、甲○○確有共同販賣甲基安非他命之分擔行為。
(三)、本件係於94年7月12日下午5時37分許，警方在高雄市○○區
    ○○路837 巷8 號「名宿」汽車旅館120 號房內查獲被告甲
    ○○、乙○○等人施用毒品，並由甲○○所有之上開行動電
    話相關通聯紀錄，於94年7 月25日下午4 時40分許，持臺灣
    高雄地方法院搜索票於柳佩菁上址住處，查獲柳佩菁施用第
    二級毒品犯行，並依柳佩菁供述而循線查獲上情，此據證人
    柳佩菁於警詢、偵查證述明確，並有高雄市政府警察局苓雅
    分局職務報告書、蒐證錄影照片（見本院卷第71-72 頁），
    高雄縣仁武鄉○○村○○路292 -34 號現場位置地圖1 張及
    照片2張 (警 聲搜卷13-14 頁)、 高雄市政府警察局苓雅分
    局高市警苓分三字第0940015797 -1 號函暨檢送搜索扣押筆
    錄、扣押物品目錄表 (警聲搜卷15、17-20 頁)再 卷可參。
(四)、邇來政府為杜絕毒品氾濫，毒害人民甚深，再三宣導教民眾
    遠離毒品、媒體之報導既深且廣，對於毒品之禁絕，應為民
    眾所熟悉。又政府對於查緝施用、轉讓及販賣毒品無不嚴格
    執行，且販賣毒品罪更係重罪，設若無利可圖，衡情一般持
    有毒品者，當不致輕易將持有毒品交付他人。況乎第二級毒
    品甲基安非他命價格不貲、物稀價昂，而販賣毒品係違法行
    為，非可公然為之，亦無公定之價格，不論任何包裝，均可
    任意分裝增減分量，每次買賣價量，亦可能隨時依雙方間之
    關係深淺、資力、需求量及對行情之認知、來源是否充裕、
    查緝是否嚴緊，購買者被查獲時供述購買對象之可能性風險
    之評估等，因而異其標準，並隨時機動調整，非可一概而論
    ，是販賣之利得除經被告坦承犯行或查獲價量俱臻明確外，
    委難查得實情，販賣之人從價差或量差中牟利方式雖異，其
    意圖營利之非法販賣行為則一。據此，足徵被告二人上開販
    賣第二級毒品甲基安非他命之舉，其等主觀上確有牟利意圖
    ，應堪認定。
(五)、綜上所述，被告二人所辯上情，均屬卸責之詞，不足採信。
    被告二人共同販賣第二級毒品甲基安非他命犯行，事證明確
    ，均堪認定。
三、核被告甲○○、乙○○所為，均係犯毒品危害防制條例第4
    條第2 項之販賣第二級毒品罪。被告二人持有第二級毒品甲
    基安非他命之低度行為，為販賣之高度行為所吸收，不另論
    罪。又被告二人間有犯意聯絡及行為分擔，應論以共同正犯
    。另被告甲○○前於89年間因違反毒品危害防制條例案件，
    經原審法院以89年度易字第4818號判決判處有期徒刑6 月，
    於91年11月3 日執行完畢等情，有臺灣高等法院被告前案紀
    錄表可稽（見本院卷第25頁），其於執行完畢後5 年內，故
    意再犯本件有期徒刑以上之罪，不論依修正前之刑法第47條
    ，或修正後之刑法第47條第1 項之規定，均構成累犯，對被
    告而言並無有利或不利之情形，自不生新舊法比較之問題，
    即應依裁判時之修正後刑法第47條規定論以累犯（95年11月
    7 日95年第21次刑事庭會議刑議字第6 號決議足參），並加
    重其刑（惟就無期徒刑部分，依法不得加重）。
四、原判決因予被告二人論罪科刑，固非無見，惟查：
(一)、證人柳佩菁警詢陳述，依刑事訴訟法第159條之2規定，應有
    證據能力（如上所述），原判決認無證據能力，尚有未洽。
(二)、原判決「事實欄」認定證人柳佩菁係於94年6月20日下午「8
    時11分許」，撥打被告甲○○上開行動電話聯絡購買毒品甲
    基安非他命事宜（見原判決第2頁第3行），但於「理由欄」
    卻認定證人柳佩菁係於94年6月20日下午「5時42分許」，利
    用電話與被告甲○○聯絡購買毒品甲基安非他命事宜等情（
    見原判決第6頁第15-17行），自有事實與理由矛盾之未妥。
(三)、本案關於被告二人部分，並未查獲第二級毒品及專供製造或
    施用第二級毒品之器具等物在卷，原判決於「據上論斷」欄
    ，贅引毒品危害防制條例第18條第1 項前段（見原判決第11
    頁末行），亦有未合。
五、被告二人提起上訴，仍執前詞否認犯罪，及公訴人上訴指摘
    原判決量刑過輕，雖均無理由，惟原判決既有上述可議，自
    應由本院將原判決撤銷改判。審酌被告二人均正值壯年，不
    思努力進取，明知毒品對於人體有莫大戕害，竟販賣第二級
    毒品甲基安非他命圖利，危害國民身心健康及社會風氣，且
    其二人犯後均不知悔悟仍否認卸責，並考量其等販賣情節、
    手段、所得非鉅，被告乙○○僅分擔部分犯行，犯罪情節輕
    於被告甲○○等一切情狀，分別量處如主文所示之刑。又未
    扣案之0000000000號行動電話（NOKIE3200型）1支，為被告
    甲○○所有，且於94年6 月間使用等情，業據其供述在卷（
    見偵卷第53頁、本院卷第118 、120 頁），係屬供其聯絡販
    賣第二級毒品甲基安非他命所用之物（如上所述），應依同
    條例第19條第1 項規定沒收，如全部或一部不能沒收時，因
    係金錢以外之財物，應追徵其價額（最高法院92年度台上字
    第1288號判決要旨參照）。至於上開行動電話0000000000門
    號SIM 卡，依承租門號定型化契約約定，所有權仍屬電信公
    司所有，尚不得依毒品危害防制條例第19條第1 項規定宣告
    沒收（最高法院92年度台上字第6836號判決意旨足參）。另
    被告二人共同販賣第二級毒品甲基安非他命所得之2,000 元
    ，雖未扣案，然不能證明業已滅失，應依同條例第19條第1
    項規定連帶沒收之，如全部或一部不能沒收時，以其等財產
    抵償之。
據上論斷，應依刑事訴訟法第369條第1項前段、第364條、第299
條第1項前段，毒品危害防制條例第4條第2項、第19條第1項，刑
法第11條、第28條、第47條第1項，判決如主文。
本案經檢察官張其主到庭執行職務。
中　　華　　民　　國　　96　　年　　7　　月　　10 　　日
                  刑事第一庭    審判長法  官  郭雅美
                                      法  官  莊崑山
                                      法  官  張意聰
以上正本證明與原本無異。
如不服本判決應於收受本判決後10日內向本院提出上訴書狀，其
未敘述上訴理由者，並得於提起上訴後10日內向本院補提理由書
狀（均須按他造當事人之人數附繕本）「切勿逕送上級法院」。
中　　華　　民　　國　　96　　年　　7　　月　　10 　　日
　　　　　　　　　　　　　　　　　　　書記官  呂素珍
附錄本判決論罪科刑法條：
毒品危害防制條例第4 條第2項
製造、運輸、販賣第二級毒品者，處無期徒刑或7 年以上有期徒
刑，得併科新臺幣7 百萬元以下罰金。
